臺灣高等法院刑事判決
110年度交上訴字第93號
上  訴  人  
即  被  告  呂永男


選任辯護人  張必昇律師
            邱清銜律師
上列上訴人因公共危險等案件，不服臺灣桃園地方法院109年度
交訴字第87號，中華民國110年2月26日第一審判決（起訴案號：
臺灣桃園地方檢察署109年度偵字第6673號），提起上訴，本院
判決如下：
    主  文
原判決撤銷。
呂永男犯過失傷害罪，處有期徒刑參月，如易科罰金，以新臺幣
壹仟元折算壹日；又犯肇事致人傷害逃逸罪，處有期徒刑陸月，
如易科罰金，以新臺幣壹仟元折算壹日；應執行有期徒刑捌月，
如易科罰金，以新臺幣壹仟元折算壹日。緩刑貳年。
    犯罪事實
一、呂永男於民國108年8月1日12時許，騎乘車號000-000號普通
    重型機車（下稱甲車），沿桃園市八德區建國路由西往東方
    向行駛，行經建國路與仁德路口，該時陳正仁（未據告訴）
    騎乘車號000-0000普通重型機車（下稱丙車）於其前方，而
    呂永男本應注意左轉彎時，應行至交岔路口中心處左轉，並
    不得占用來車道搶先左轉，且轉彎車應讓直行車先行，依當
    時天候晴、日間自然光線、柏油路面乾燥無缺陷、無障礙物
    、視距良好等情狀，並無不能注意之情事，竟於騎乘於其前
    方之陳正仁左轉時，隨即跨越中央分向限制線，未至交岔路
    口中心處即搶先左轉，且未禮讓直行車先行，適有對向曾于
    庭騎乘車號000-0000號普通重型機車（下稱乙車）沿建國路
    由東往西方向行駛而至前開路口，曾于庭亦疏未注意車前狀
    況，雖已閃避陳正仁所騎乘之丙車，然為閃避呂永男所騎乘
    之甲車而急煞，仍閃避不及而失控偏移，人車倒地滑行，因
    而受有左側鎖骨粉碎性骨折之傷害。呂永男肇事後，知悉曾
    于庭人車倒地，對其身體受有傷害有所預見，卻基於肇事逃
    逸之不確定犯意，未下車察看採取必要之救護措施或停留現
    場等待警方前往處理，逕自騎乘甲車離去。
二、案經曾于庭訴由桃園市政府警察局八德分局移送臺灣桃園地
    方檢察署檢察官偵查起訴。
    理  由
壹、程序部分：
    本院認定事實所引用之下列證據資料（包含供述證據、文書
    證據等），並無證據證明係公務員違背法定程序所取得。又
    檢察官、被告呂永男及其辯護人於原審準備程序、審判時及
    本院審理時，對原審及本院所提示之被告以外之人審判外之
    供述，包括供述證據、文書證據等證據，就證據能力均未表
    示爭執，且迄言詞辯論終結前並未聲明異議，亦無顯有不可
    信之情況與不得作為證據之情形，本院審酌上開證據資料製
    作時之情況，尚無違法不當及證明力明顯過低之瑕疵，認為
    以之作為證據應屬適當，是依刑事訴訟法第159條至第159條
    之5規定，本院所引用供述證據及文書證據均有證據能力。
貳、實體部分：
一、事實之認定：
　㈠訊據上訴人即被告呂永男於本院審理時對於上開事實坦承不
    諱，復經證人即告訴人曾于庭、證人陳正仁分別於警詢、偵
    查及原審審理時證述在卷（見偵卷第191至26、70、71頁；
    原審卷第30、31、79至84、86至92頁），並有原審當庭勘驗
    現場監視錄影畫面及行車紀錄器畫面在卷明確（見原審卷第
    28至37頁），另有道路交通事故現場圖、道路交通事故調查
    表㈠、道路交通事故調查報告表㈡、沙爾德聖保祿修女會醫療
    財團法人聖保祿醫院診斷證明書、車損及現場監視錄影畫面
    暨行車紀錄器畫面翻拍照片附卷可參（見偵卷第29至35、53
    至第62頁），足見被告於本院出於任意性之自白核與事實相
    符，可以採信。是被告於案發當時騎車行經現場路口時，跨
    越中央分向限制線，未至交岔路口中心處即搶先左轉，且未
    禮讓直行車先行而貿然左轉，可以認定。
　㈡按汽車行駛至交岔路口，左轉彎時，應距交岔路口30公尺前
    顯示方向燈或手勢，換入內側車道或左轉車道，行至交岔路
    口中心處左轉，並不得占用來車道搶先左轉；且轉彎車應讓
    直行車先行；汽車行駛時，駕駛人應注意車前狀況及兩車並
    行之間隔，並隨時採取必要之安全措施，道路交通安全規則
    第102條第1項第5款、第7款、第94條第3項前段分別定有明
    文。本件案發當時天候晴、日間自然光線、道路無障礙物且
    視距良好，有道路交通事故調查報告表㈠所載為憑（見偵卷
    第33頁），其視線、視野自屬清晰無礙，當能確切掌握路上
    他人、車來往之動態及所設標誌之類型暨揭示之意涵，要無
    不能注意之情事，竟未至交岔路口中心處即搶先左轉，更未
    讓直行車先行並致生本件車禍，其有過失極明。又告訴人乍
    見被告違規左轉之舉雖閃避仍不及，致告訴人人車倒地，因
    而受有前開傷害，是告訴人之受傷與被告之過失行為間具相
    當因果關係，被告自應負過失傷害之責。
　㈢綜上所述，被告對其違規駕駛行為，肇致告訴人因緊急煞車
    而重心不穩，以致於人車倒地滑行，並受有前開傷勢等節，
    應有所認識，其仍決意駕車離去，足認被告確有駕駛動力交
    通工具肇事，且致人受傷而逃逸之不確定故意與行為。縱使
    其主觀上尚無法確定自己應負擔肇事責任，仍不得逕行離去
    ，而有救護、停留等待警察人員前往處理之義務。本件事證
    明確，被告上開過失傷害、肇事逃逸犯行，均堪認定，皆應
    依法論科。　　
二、論罪之說明：
  ㈠新舊法比較：
    本件被告行為後，刑法第185條之4條文已有修正，並經總統
    於110年5月28日以華總一義字第11000050241號令公布，於
    同年月30日生效。修正前刑法第185條之4規定：「駕駛動力
    交通工具肇事，致人死傷而逃逸者，處1年以上7年以下有期
    徒刑。」，修正後則規定：「駕駛動力交通工具發生交通事
    故，致人傷害而逃逸者，處6月以上5年以下有期徒刑；致人
    於死或重傷而逃逸者，處1年以上7年以下有期徒刑。犯前項
    之罪，駕駛人於發生交通事故致人死傷係無過失者，減輕或
    免除其刑。」，依修正前規定，不分行為人（駕駛人）之犯
    罪情節輕重，其法定刑一律為「1年以上7年以下有期徒刑」
    ；修正後則按犯罪情節輕重，如行為人致人受輕傷而逃逸者
    「處6月以上5年以下有期徒刑」，若致人於死或重傷而逃逸
    者「處1年以上7年以下有期徒刑」；且行為人於發生交通事
    故致人死傷係無過失者，則可減輕或免除其刑。本件告訴人
    係受普通傷害，經比較後，以修正後之規定較有利於被告，
    依刑法第2條第1項但書規定，應適用修正後之刑法第185條
    之4規定論處。
　㈡核被告所為，係犯刑法第284條前段之過失傷害罪、第185條
    之4第1項前段之駕駛動力交通工具肇事致人受傷而逃逸罪。
  ㈢被告所犯上開2罪之間，犯意各別、行為互殊，應分論併罰。
  ㈣本件無刑法第59條規定之適用：
　  按刑法第59條之酌減其刑，必須犯罪另有特殊之原因與環境
    等情狀，在客觀上足以引起一般之同情，認為確可憫恕，且
    即予宣告法定最低度之刑，猶嫌過重者，始有其適用。而科
    刑時，原即應依第57條規定審酌一切情狀，尤應注意該條各
    款所列事項，以為量刑標準。因此，本條關於裁判上減輕之
    規定，必於審酌一切之犯罪情狀，在客觀上顯然足以引起一
    般同情，認為縱予宣告法定最低刑度猶嫌過重者，始有其適
    用，以避免濫用，破壞立法者設定法定刑之立法政策。因此
    ，本條固屬法院依法得自由裁量之事項，然並非漫無限制，
    必須犯罪另有特殊之原因與環境，在客觀上足以引起一般同
    情，認為即予宣告法定低度刑期，猶嫌過重者，始有其適用
    ，至於被告無前科、坦白犯行、素行端正，以及犯罪之動機
    、犯罪之手段或犯罪後之態度等情狀，僅可為法定刑內從輕
    科刑之標準，不得據為酌量減輕之理由。本院衡酌被告未行
    至交岔路口中心處即占用來車道搶先左轉，且未禮讓直行車
    先行，致告訴人所受傷勢情形非輕，且於路人告知肇事後仍
    未停留在現場採取必要之救護措施，甚且辱罵告訴人後離去
    ，被告肇事逃逸所可能釀生之生命身體危險程度甚高，在客
    觀上實無足以引起一般人同情，認為尚無縱予宣告法定最低
    刑度猶嫌過重之情形，難認有何情輕法重之憾，就被告所犯
    肇事致人傷害逃逸罪，自無適用刑法第59條規定予以酌減其
    刑之餘地。
三、撤銷改判理由及科刑審酌事項：
　㈠原審以被告犯罪事證明確，據以論罪科刑，固非無見，惟查
    ：1.被告行為後，刑法第185條之4業於110年5月28日修正公
    布施行，並自同年6月1日生效，本件經新舊法比較後，應適
    用新法，原審未及審酌及此，於法有違；2.被告於本院審理
    時終能坦承過失傷害及肇事逃逸犯行，並於110年4月19日與
    告訴人成立和解，被告親自道歉，並給付新臺幣15萬元(不
    含強制險)由告訴人當日點收無誤，有和解書1紙在卷可佐（
    見本院卷第41頁），足認原判決對被告所犯過失傷害罪、肇
    事致人受傷逃逸罪，分別量處有期徒刑4月、1年2月，其量
    刑顯然過重，而罪刑不相當，於法亦有未洽。原判決既有上
    開瑕疵，被告上訴以原判決量刑太重，為有理由，自應由本
    院將原判決予以撤銷改判。
　㈡爰審酌被告駕車肇事致人受傷後，未報警處理、停留現場或
    為其他必要之救護措施，亦未留下聯絡資訊，乃逕自騎車離
    開現場而逃逸，罔顧告訴人安全，所為實不足取，且犯後於
    本院審理時終能坦承犯行，亦與告訴人於110年4月19日成立
    和解（被告親自道歉，並給付新臺幣15萬元由告訴人當日點
    收）之犯後態度，兼衡本案肇事之原因、被告過失程度、告
    訴人所受傷勢情形，暨被告自承高中畢業之智識程度，現無
    業、公務員退休領有退休金，目前與太太及成年子女同住等
    一切情狀，分別量處如主文第2項所示之刑，併諭知易科罰
    金之折算標準，並定應執行刑，併諭知易科罰金之折算標準
    。
四、緩刑之宣告：
　　被告前未曾受有期徒刑以上刑之宣告，有本院被告前案紀錄
    表可按，其因一時失慮，致罹刑典，經此偵審程序及刑之宣
    告，當知警惕，諒無再犯之虞，本院認前開所宣告之刑，以
    暫不執行為適當，併諭知緩刑2年，以啟自新。　　
據上論斷，應依刑事訴訟法第369條第1項前段、第364條、第299
條第1項前段，刑法第2條第1項但書、刑法第284條前段、第185
條之4第1項前段、第41條第1項前段、第8項、第74條第1項第1款
、刑法施行法第1條之1，判決如主文。
本案經檢察官蔡正傑提起公訴，檢察官張秋雲到庭執行職務。
中　　華　　民　　國　　110 　年　　8 　　月　　18　　日
　　　　　　　　　刑事第十七庭  審判長法　官  鄭水銓
　　　　　　　　　　　　　　　　　　  法　官  李世華
　　　　　　　　　　　　　　　　　　  法　官  黃雅芬
以上正本證明與原本無異。
肇事致人傷害逃逸部分如不服本判決，應於收受送達後20日內向
本院提出上訴書狀，其未敘述上訴之理由者並得於提起上訴後20
日內向本院補提理由書（均須按他造當事人之人數附繕本）「切
勿逕送上級法院」。
過失傷害部分不得上訴。
                                      書記官  鄭雅云
中　　華　　民　　國　　110 　年　　8 　　月　　18　　日
附錄：本案論罪科刑法條全文　　　　　　　　　　　　　　　
中華民國刑法第284條：
因過失傷害人者，處1年以下有期徒刑、拘役或10萬元以下罰金
；致重傷者，處3年以下有期徒刑、拘役或30萬元以下罰金。

修正後刑法第185條之4：
駕駛動力交通工具發生交通事故，致人傷害而逃逸者，處6月以
上5年以下有期徒刑；致人於死或重傷而逃逸者，處1年以上7年
以下有期徒刑。
犯前項之罪，駕駛人於發生交通事故致人死傷係無過失者，減輕
或免除其刑。